【裁判字號】    95,訴,87
【裁判日期】    950717
【裁判案由】    損害賠償
【裁判全文】
臺灣桃園地方法院民事判決                95年度訴字第87號
原      告  甲○○
訴訟代理人  陳鄭權律師
複  代理人  邱奕澄律師
被      告  乙○○
訴訟代理人  袁健峰律師
            陽文瑜律師
上列當事人間請求損害賠償事件，原告就本院94年度桃簡字第13
50號傷害刑事案件提起附帶民事訴訟（94年度桃附民字第48號）
，經本院刑事庭於民國94年11月24日裁定移送前來，本院於民國
95年7 月3 日言詞辯論終結，判決如下：
    主      文
被告應給付原告新台幣壹拾柒萬肆仟伍佰伍拾元，及自民國九十
四年七月十六日起至清償日止，按週年利率百分之五計算之利息
。
原告其餘之訴駁回。
訴訟費用由被告負擔百分之七，餘由原告負擔。
本判決第一項得假執行，但被告如於執行標的物拍定、變賣或物
之交付前以新台幣壹拾柒萬肆仟伍佰伍拾元為原告預供擔保，或
將請求標的物提存後，得免為假執行。
原告其餘假執行之聲請駁回。
    事實及理由
一、原告起訴主張：(一)被告於民國94年3 月12日，駕車搭載女友
    楊薇庭前往原告位於桃園縣八德市○○里○○鄰○○街28巷12
    號住處時，被告因不滿原告拍打其車輛後車廂，竟基於傷害
    之犯意，持不明物體痛擊原告頭部，致原告受有額部裂傷併
    瘀腫、腦震盪及重度憂鬱症等傷害。案經本院以94年度桃簡
    字第1350號、95年度簡上字第10號刑事判決判處被告有期徒
    刑5 月，如易科罰金，以300 銀元折算1 日確定在案。(二)爰
    依民法第184 條第1 項、第193 條第1 項、第195 條第1項
    ，請求被告賠償下列項目及金額：(1)醫療費用部分：原告因
    受有額部裂傷已支出醫療費用計新台幣（下同）9,850 元，
    且可預期原告將來仍需長期接受治療，被告應賠償原告醫療
    費用合計200,000 元。又原告之額部遺有疤痕，被告應賠償
    原告將來作修整美容手術之損失300,000 元。(2)看護費用：
    原告受傷後有2 個月期間生活無法自理，由其家人看護，以
    每日看護費2,100 元計算，被告應賠償看護費共126,000 元
    。(3)喪失勞動能力之損失：原告因受有系爭傷害致喪失勞動
    能力約達10% ，原告受傷時為20歲，算至年滿60歲退休止，
    尚有40年，依勞工基本工資每月15,840元計算，並扣除中間
    利息後，原告喪失勞動能力之損失約為5,000,000 元，原告
    僅請求被告賠償300,000 元。(4)精神慰撫金部分：原告因被
    告之侵權行為，除受有額部遺有疤痕之傷害外，並受有重度
    憂鬱症及創傷後壓力症候群，心情沮喪、悲觀，終日惶恐，
    不敢與人群接觸，需長期接受精神科醫師之心理治療，爰請
    求被告賠償精神慰撫金1,500,000 元等語。(三)並聲明：(1)被
    告應給付原告2,426,000 元，及自刑事附帶民事訴訟起訴狀
    繕本送達之翌日起至清償日止，按週年利率5 % 計算之利息
    。(2)原告願供擔保請准宣告假執行。
二、被告則以：(一)原告受傷當日經送往行政院衛生署桃園醫院（
    下稱桃園醫院）所生之醫藥費用，係由被告支付，另被告願
    負擔原告嗣後至財團法人長庚紀念醫院（下稱長庚醫院）就
    診所生之醫療費用。(二)原告受傷後經送往醫院縫合傷口旋即
    出院，翌日並正常上學，並無需聘請看護，亦未減損其勞動
    能力。(三)被告因囿於感情因素，於原告拍打被告駕駛之車輛
    後，一時衝動而出手傷害原告，惟原告所受僅皮肉外傷，不
    致造成憂鬱症及創傷後壓力症候群。況被告僅於94年7 月20
    日前往長庚醫院就診表示其有憂鬱症，嗣後並無繼續治療精
    神疾病之就診紀錄，且其自述其有憂鬱症及創傷後壓力症候
    群，亦未經醫師以客觀科學儀器加以診斷證實等語，資為抗
    辯，並為答辯聲明：(1)駁回原告之訴。(2)如受不利之判決，
    願供擔保請准宣告免為假執行。
三、兩造不爭執部分：
    被告於94年3 月12日12時30分，搭載友人楊薇庭至位於桃園
    縣八德市○○里○○鄰○○街28巷12號原告住處，原欲取回楊
    薇庭先前送至該處修理之電腦，其後被告搭載楊薇庭欲離去
    時，因不滿原告拍打其車輛後車廂，竟基於傷害之犯意，持
    質硬之汽車鑰匙圈揮擊原告頭部，致原告受有額部裂傷（3
    ×0.7 ×0.7 公分）併瘀腫（9 ×5 公分）、腦震盪伴有暫
    時性意識喪失之傷害。
四、本院判斷：
    (一)按「當事人主張之事實，經他造於準備書狀內或言詞辯論
      時或在受命法官、受託法官前自認者，無庸舉證。」、「
      當事人對於他造主張之事實，於言詞辯論時不爭執者，視
      同自認。」民事訴訟法第279 條第1 項前段及第280 條第
      1 項前段，定有明文。本件原告主張被告故意不法侵害其
      身體，致其受有額部裂傷併瘀腫、腦震盪伴有暫時性意識
      喪失傷害之事實，業據其提出與所述相符之桃園醫院傷害
      診斷證明書、長庚醫院林口分院診斷證明書為證，且為被
      告所不爭執，是被告之故意侵權行為責任甚明，而本件刑
      事庭亦同此認定，有本院刑事庭及台灣高等法院判決書在
      卷可稽，並經本院調閱上開刑事卷宗查核屬實，是原告主
      張其受有額部裂傷併瘀腫、腦震盪伴有暫時性意識喪失等
      傷害係因被告之故意傷害行為所致，堪信為實在。
    (二)次按「因故意或過失，不法侵害他人之權利者，負損害賠
      償責任。」、「不法侵害他人之身體或健康者，對被害人
      因此喪失或減少勞動，或增加生活上之需要時，應負賠償
      責任。」、「不法侵害他人之身體、健康、名譽、自由、
      信用、隱私、貞操，或不法侵害他人其他人格法益而情節
      重大者，被害人雖非財產上之損害，亦得請求賠償相當之
      金額。」民法第184 條第1 項前段、第193 條第1 項及第
      195 條第1 項前段分別定有明文。本件被告對於原告所受
      之損害既應負賠償責任，則原告依前開規定訴請被告賠償
      其所受之損害，即屬有據。茲就原告請求賠償之項目及金
      額審究如下：
      (1)醫療費用部分：
        原告主張其受有額部裂傷併瘀腫、腦震盪伴有暫時性意
        識喪失等傷害已支出醫療費用9,850 元之事實，並提出
        醫療費用收據8 件為證，被告對此並不爭執，核醫療收
        據收費項目所載，應屬醫療所必要之出支，是原告請求
        被告賠償9,850 元之醫療費用，於法有據，應予准許。
        至原告主張其將來仍需長期接受治療，及需施作修整美
        容，被告應賠償其損害云云。經本院依職權向長庚醫院
        林口分院函查，據該院函覆本院稱：原告係於94年3 月
        14日至該院急診、就醫治療，主訴3 天前頭部遭棒球棍
        打傷，當時診斷頭部外傷及額部顏面撕裂傷縫合術後，
        經診治後於當日出院。同年月22日至該院外傷整型外科
        就診，依其病情評估，傷疤需經6 個月的成熟期後，始
        可評估其預後，惟原告後續並未再次回診，無法僅據原
        告乙次門診紀錄為評估。原告於同年月25日腦神經外科
        回診時，意識清楚，無任何神經功能方面損傷。至於診
        斷證明書上記載「腦震盪伴有暫時性意識喪失」係指病
        患頭部外傷有短暫性記憶喪失現象，一般而言，觀察期
        約為1 週左右等語，有該院93年3 月27日（95）長庚院
        法字第0084號函1 件附卷可按。是原告所受額部裂傷併
        瘀腫、腦震盪伴有暫時性意之傷害，其觀察期僅約為1
        週，且其並未就其因所受額部裂傷併瘀腫、腦震盪伴有
        暫時性意之傷害，將來仍須繼續接受醫療機構治療提出
        任何堪信其主張為真實之證明，是原告主張將來尚須支
        出醫療費用200,000 元部分，難認有據。又依上開函文
        說明，原告之傷疤經6 個月後，可評估其預後，惟其並
        未回診經專業醫師評估，復未提出具體可信其傷疤有整
        型美容之必要及相關費用之證據，原告空言主張被告尚
        應賠償其修整美容手術之損失300,000 元，亦於法無據
        ，礙難准許。
      (2)看護費用部分：
        原告主張其受傷後有2 個月期間生活無法自理，由其家
        屬看護，被告應賠償其看護費126,000 元云云，然為被
        告所否認。依長庚醫院林口分院上開函文所載，「至於
        診斷書上記載『腦震盪伴有暫時性意識喪失』係指病患
        因頭部外傷有短暫性記憶喪失現象，一般而言，輕微頭
        部外傷的治療原則為觀察病患意識變化及有無神經學方
        面之損傷，觀察期約為1 週左右。」等語，是於此段觀
        察期間，為避免原告因短暫性記憶喪失而發生危險，依
        其病情確實有需他人整日看護照料其生活起居之必要，
        故原告主張此期間支付看護費用部分，核屬增加生活上
        之需要所支出之必要費用，自應准許。又原告主張係由
        其家人看護，依現今學說及判例均認被害人因受傷需要
        隨身看護，而由親屬、配偶等看護時，雖無現實看護費
        之支付，亦未受支付之請求亦應認被害人受有相當看護
        費之損害得向加害人請求賠償，另聘請看護並無統一收
        費標準，一般行情，僱請本國看護所需之費用以附設於
        醫院之看護機構全天看護之費用為2,100 元左右，則原
        告請求以每日2,100 元計算之看護費用，尚稱合理，是
        原告可請求之看護費用應為14,700元（2100×7 ＝1470
        0），逾前開範圍之看護費用請求，則屬無據。
      (3)減少勞動能力之損失：
        按損害賠償債，以有損害之發生及有責任原因之事實，
        並二者之間，有相當因果關係為成立要件，故原告所主
        張之損害賠償之債，如不合於此項成立要件者，即難謂
        有損害賠償請求權存在，最高法院48年台上字第481 號
        判例著有明文。而所謂相當因果關係，係指依經驗法則
        ，綜合行為當時所存在之一切事實，為客觀之事後審查
        ，認為在一般情形上，有此環境，有此行為之同一條件
        ，均發生同一之結果者，則該條件即為發生結果之相當
        條件，行為與結果即有相當之因果關係，反之，若在一
        般情形上，有此同一條件存在，而依客觀之審查，認為
        不必然皆發生此結果者，則該條件與結果並不相當，不
        過為偶然之事實而已，行為與結果間即無相當因果關係
        。原告主張其受有額部裂傷併瘀腫、腦震盪及重度憂鬱
        症等傷害致喪失勞動能力約達10% ，請求減少勞動能力
        之損失300,000 元乙節，然為被告所否認，經查，就長
        庚醫院林口分院95年3 月27日以（九五）長庚院法字第
        ００八四號函覆本院稱：94年3 月14日急診就醫治療，
        同年3 月25日腦神經外科回診時，意識清楚，無任何神
        經功能方面損傷。另經本院依職權向長庚醫院林口分院
        函查：「94年3 月間因與他人發生爭執而遭他人毆擊頭
        部，致受有額部裂傷（3 ×0.7 ×0.7 公分）併瘀腫（
        9 ×5 公分）之傷，是否會在4 個月後即患有『重度憂
        鬱症」，據該院於95年5 月17日以（九五）長庚院法字
        第０三八四號函函覆稱：主訴為從94年3 月受傷後個性
        改變退縮，和無動機，經診斷病患符合重度憂鬱症及創
        傷後壓力症候群。創傷後壓力症候群易於重大壓力下產
        生而在創傷後壓力症候群容易同時有重度憂鬱症。有上
        開函文附卷可按。鑑於精神上症狀成因複雜而多變，可
        能涉及生物因素、心理因素、社會因素等不一，而依上
        開函覆內容，創傷後壓力症候群係在重大壓力下始容易
        產生，醫師亦無法肯認原告重度憂鬱症之形成原因，而
        被告因故而對原告毆擊之偶發行為，依客觀之審查，不
        必然皆會發生創傷後壓力症候群，甚且發生重度憂鬱症
        ，是被告毆傷原告之行為與原告嗣後被診斷患有重度憂
        鬱症間，難謂有相當因果關係，是原告主張被告應對其
        受有勞動能力喪失10% 之損害，負賠償責任，即於法無
        據，不應准許。
      (4)精神慰撫金部分：
        原告主張其因受有額部裂傷，致額頭遺有疤痕，精神至
        感痛苦，被告應賠償原告1,500,000 元之精神慰撫金乙
        節，亦為被告所否認。經查，原告因受有額部裂傷，先
        後至桃園醫院、長庚醫院進行急診、手術及門診治療，
        有原告提出之診斷證明書3 件、醫療費用收據8 件，及
        上開長庚醫院林口分院函在卷可參，且原告額頭遺有疤
        痕，亦有其訴訟代理人提出之原告正面半身彩色照片1
        張在卷可稽，鑑於女生將臉部視為其第二生命，臉部額
        頭遺有疤痕，對於女生而言，所造成精神上之痛苦遠超
        過身體上所受之疼痛，是原告請求被告賠償其精神上之
        慰撫金，要屬有據。又查原告為南亞技術學院畢業，目
        前待業中，名下無不動產；被告則為高中畢業，在教會
        接受心裡輔導課程，名下亦無財產，業據兩造各自陳述
        在卷，且均為兩造所互不爭執。是本院審酌原告受傷之
        原因、兩造之身分、地位、經濟能力及原告身體上及精
        神上所受痛苦之程度等一切情狀，認原告請求被告賠償
        1,500,000 元之慰撫金，尚屬過高，應減至150,000 元
        為適當，原告請求超過150,000 元之慰撫金部分，要屬
        無據。
      (5)綜上所述，原告所得請求賠償之金額為174,550元（9,
        850 ＋14,700＋150,000 ＝174,550） 。
    (三)從而，原告依侵權行為法律關係，請求被告給付174,550
      元，及自刑事附帶民事訴訟起訴狀繕本送達翌日即94年7
      月16日起至清償日止，按週年利率5%計算之法定遲延利息
      ，為有理由，應予准許；逾此範圍之請求則無理由，應予
      駁回。
    (四)本件所命被告給付之金額未逾500,000 元，依民事訴訟法
      第389 條第1 項第5 款規定，應依職權宣告假執行，惟被
      告陳明願供擔保請准宣告免為假執行，亦無不合，爰酌定
      相當之擔保金額准許之。至原告敗訴部分，其假執行之聲
      請已失所依附，應予駁回。
   (五)兩造其餘攻擊防禦方法及所提出之各項證據資料，經審酌
     後，因認與判決之基礎無涉，且不影響判決之最後結果，
     爰不予以一一論述，附此敘明。
   (六)結論：原告之訴為一部有理由，一部無理由，依民事訴訟
     法第79條、第389 條第1 項第5 款及第392 條第2 項，判
     決如主文。
中    華    民    國    95    年    7     月    17    日
                  民事第一庭    法  官  林淑鳳
以上正本係照原本作成。
如對本判決上訴，須於判決送達後20日內向本院提出上訴狀
中    華    民    國    95    年    7     月    17    日
                                書記官  冒佩妤


司法院資訊處製作；財團法人民間司法改革基金會備份。
